【裁判字號】    90,訴,4374
【裁判日期】    901026
【裁判案由】    撤銷股東會決議
【裁判全文】
臺灣臺北地方法院民事判決  九十年度訴字第四三七四號
    原      告  乙○○
    被      告  味全食品工業股份有限公司
    法定代理人  丙○○
    訴訟代理人  甲○○
右當事人間撤銷股東會決議事件，本院判決如左：
    主      文
原告之訴駁回。
訴訟費用由原告負擔。
    事實及理由
一、原告起訴主張：被告於民國九十年七月二十六日上午九時在桃園縣楊梅鎮高榮里
    十三鄰三之一號召開九十年股東常會，詎該次會議有下列召集程序及決議方法違
    法之情事：（一）股東常會當日即九十年七月二十六日應可過戶股票，詎被告於
    交易所公告上明載「七月二十六日當日停止股票過戶」，屬召集程序之違法。（
    二）被告總公司在台北市，竟於桃園縣楊梅鎮高榮里十三鄰三之一號召開上揭股
    東會，交通不便，而有召集程序之違法。（三）開會當日其曾對承認事項第一案
    提出異議，詎主席竟不提付表決並置之不理，又以主席個人之處理作為決議之方
    法，有決議方法違法之情事。爰訴請撤銷如聲明所示之議案及決議等語。並聲明
    ：(1)撤銷被告於九十年七月二十六日所召集之九十年股東常會全部議案。(2)撤銷
    被告於九十年七月二十六日舉行股東常會之承認事項第一案、第二案及討論事項
    之全部決議。
二、被告則以：原告於會議開始即無特定目的表示全部異議，並未說明異議理由及原
    因等語，資為抗辯。並聲明：駁回原告之訴。
三、兩造不爭執之事實：
    被告於九十年七月二十六日上午九時在桃園縣楊梅鎮高榮里十三鄰三之一號召開
    九十年股東常會。
四、得心證之理由：
（一）原告主張股東常會當日即九十年七月二十六日應可過戶股票，詎被告於交易所
      公告上明載「七月二十六日當日停止股票過戶」，屬召集程序之違法云云，然
      按所謂股東會之召集程序，包括公司法第一百七十二條股東會之通知、公告期
      限、及召集事由之記載等事項，或公司法第一百七十六條無記名股東出席之規
      定、第一百七十七條代理人出席股東會之程序等，至於公司法第一百六十五條
      第二項，即學說上所稱「過戶閉鎖期間」之規定，性質上並非公司法第一百八
      十九條所稱股東會之召集程序。況按公司法第一百六十五條第二項規定：「前
      項股東名簿記載之變更，於股東常會開會前一個月內‥‥‥不得為之。」該條
      期日（三十日）之計算，包括開會本日在內，有經濟部六○、二、二六商○六
      八○四號釋示可參，是以被告於交易所公告將開會日即九十年七月二十六日亦
      列為停止股票轉讓過戶之日期，於法尚無不合，更非屬召集程序之問題，是原
      告上開主張，實不可採。
（二）原告復稱被告總公司在台北市，竟於桃園縣楊梅鎮高榮里十三鄰三之一號召開
      上揭股東會，交通不便，而有召集程序之違法云云，惟查，交通是否便利，應
      就股東會召開地點本身而論，並非依該地點至公司所在地之距離而斷，蓋被告
      公司股東散布全台各地，非僅集中於台北市而已。又原告並未舉證上開股東會
      召集地點即桃園縣楊梅鎮高榮里十三鄰三之一號有何交通不便而難以到達之情
      事，是其上開主張，並不足取。
（三）原告末稱開會當日其曾對承認事項第一案提出異議，詎主席竟不提付表決並置
      之不理，又以主席個人之處理作為決議之方法，有決議方法違法之情事云云。
      惟按「依公司法第一百八十九條規定訴請法院撤銷股東會決議之股東，應受民
      法第五十六條第一項之限制。此綜觀公司法與民法關於股東得訴請法院撤銷股
      東會決議之規定，始終一致。除其提起撤銷之訴，所應遵守之法定期間不同外
      ，其餘要件，應無何不同。若謂出席而對股東會召集程序或決議方法，原無異
      議之股東，事後得轉而主張召集程序或決議方法為違反法令或章程，而得訴請
      法院撤銷該決議，不啻許股東任意翻覆，影響公司之安定甚鉅，法律秩序，亦
      不容許任意干擾。故應解為依公司法第一百八十九條規定訴請法院撤銷股東會
      決議之股東，仍應受民法第五十六條第一項但書之限制」，最高法院七十三年
      台上字第五九五號判例可資參照。是出席股東既須對召集程序或決議方法表示
      異議者，始得請求法院撤銷決議，則其異議時自須表明異議之對象及理由，蓋
      召集程序或決議方法違法之情形不一而足，若股東未為上開表明，則無從判斷
      其據以訴請撤銷決議之違法事由是否即為其開會時所異議之事由。查原告於九
      十年十月十二日到庭陳稱：伊於開會時有異議，但未說明理由，因異議毋須附
      理由，伊的意思是異議表決同意人數未超過二分之一，以及被告沒有就全部議
      案進行表決，伊異議當時雖尚在討論議案還未表決，但因其預測不會進行表決
      且同意人數不可能超過二分之一，所以異議等語，從而原告既未於開會時敘明
      異議之理由，則其究係針對召集程序、決議方法、議案內容或其他事項提出異
      議，又其係就何等違法之處表明異議，並不得而知，是原告於訴訟中始主張其
      係針對主席未提付表決及同意人數未超過二分之一此二處決議方法之違法異議
      ，不足認定，況原告於尚未進行表決前即提出異議，更屬無由，自非適法。從
      而，既難認原告於開會時已就其主張未付表決及同意人數不足等決議方法違法
      之處異議，是其據此請求撤銷上開股東會決議及議案，即無從准許。
（四）綜上所述，原告請求撤銷如聲明所示之股東會決議及議案，為無理由，應予駁
      回。至兩造其餘攻擊防禦方法及舉證，核與判決結論無影響，爰不一一論列，
      併予敘明。
四、訴訟費用負擔之依據：民事訴訟法第七十八條。
中      華      民      國    九十      年      十      月    二十六    日
                                            民事第五庭法      官  歐陽漢菁
右為正本係照原本作成
如對本判決上訴，須於判決送達後廿日內向本院提出上訴狀
中      華      民      國    九十      年      十      月    二十六    日
~B法院書記官  曾寶生


司法院資訊處製作；財團法人民間司法改革基金會備份。
